臺灣雲林地方法院民事判決　　　　　　　 95年度訴字第239號
原　　　告　丙○○
法定代理人　乙○○
兼上一人
訴訟代理人　甲○○
被　　　告　丁○○
上列當事人間請求損害賠償事件，經本院刑事庭裁定移送前來（
95年度港交簡附民字第4 號），本院於民國96年2 月14日言詞辯
論終結，判決如下：
    主    文
被告應給付原告新台幣壹拾萬壹仟陸佰拾玖元，及自民國九
十五年四月四日起至清償日止按年息百分之五計算之利息。
原告其餘之訴駁回。
訴訟費用由被告負擔新台幣壹仟貳佰貳拾柒元，餘新台幣仟捌
佰捌拾陸元由原告負擔。
本判決原告勝訴部分得假執行。
原告其餘假執行之聲請駁回。
    事實及理由
一、程序方面：
    按訴狀送達後，原告不得將原訴變更或追加他訴。但擴張或
    減縮應受判決事項之聲明者，不在此限。民事訴訟法第255
    條第1 項第3 款定有明文。查，原告前於民國95年2 月23日
    提起刑事附帶民事起訴時，原請求被告給付新台幣（下同）
    666,175 元（包括腳踏車損害4,000 元、醫療費用26,175元
    、看護費用36,000元、減少勞動能力損害100,000 元及精神
    慰撫金500,000 元），及自起訴狀繕本送達翌日起至清償日
    止按年息百分之五計算之利息，該附帶民事起訴狀繕本，並
    於95年4 月3 日送達被告（見本院北港簡易庭95年度港交簡
    附民字第4 號卷第25頁）。嗣原告於上開刑事附帶民事事件
    經裁定移送民事庭後，於95年6 月20日準備期日以言詞撤回
    其中腳踏車損害4,000 元之請求（見本院卷第14頁反面），
    而將其聲明減縮為662,175 元及其法定遲延利息。其後至95
    年9 月19日準備期日，原告另將醫療費用擴張為請求51,550
    元，並將聲明變更為請求被告給付687,550 元及其法定遲延
    利息（見本院卷第48頁）。原告上開訴之聲明之變更，核屬
    應受判決事項聲明之減縮及擴張，揆諸上開規定，於法自無
    不合。
二、原告主張：被告於95年4 月25日晚間某時許，駕駛車牌號碼
    YA-3026 號自用小客車，沿雲林縣北港鎮○○路由北向南行
    駛，於同日晚間8 時35分行經該鎮○○路與光復路之交岔路
    口處，原應注意車前狀況，並隨時採取必要之安全措施，而
    依當時狀況並無不能注意之情形，竟疏未注意車前狀況，於
    穿越該路口時，撞擊適時騎乘腳踏車沿同鎮○○路自東往西
    向光復路行駛之原告，致原告頭部碰撞被告自用小客車之前
    擋風玻璃後倒地，受有右側脛骨骨折，引發腦幹部脂肪栓塞
    症之傷害。原告因被告之上開侵權行為受有下列損害：(一)醫
    療費用部分：51,550元。(二)看護費用部分：原告因上開傷害
    ，於95年4 月26日前往中國醫藥大學北港附設醫院急診住院
    治療，至同月29日出院，其後又於同年5 月2 日經該院神經
    外科門診住院治療至同月7 日出院，前後共住院10日，嗣並
    陸續回醫院複診治療，醫師囑咐宜休養8 週，在該2 個月期
    間，原告無法自理生活，全賴原告之母親甲○○看護，依每
    日600 元計算，60日之看護費用共36,000元。(三)減少勞動能
    力之損害部分：原告因腦部嚴重受損，行動不便，無法提重
    物及劇烈運動，智力減退，勞動能力減少約百分之四十至五
    十，受有勞動能力減少之損害100,000 元。(四)精神慰撫金部
    分：原告因本件傷害，致腦部受損，須長期接受醫生治療，
    前途亦遭受重大損害，精神痛苦萬分，受有精神上之損害50
    0,000 元。總計原告所受損害為687,550 元（即51,550元＋
    36,000元＋100,000 元＋500,000 元＝687,550 元）。爰提
    出診斷證明書、醫療費用收據、原告母親甲○○之薪資資料
    、存摺代收票據明細等件，並引用刑事偵審卷宗為證，依侵
    權行為之法律關係，提起本件訴訟等語。
    並聲明：(一)被告應給付原告687,550 元，及自起訴狀繕本送
    達翌日起至清償日止按年息百分之五計算之利息。(二)訴訟費
    用由被告負擔。(三)原告願供擔保，請准予宣告假執行。
三、被告對於原告支出之醫療費用數額及看護費用以每日600 元
    計算等節，並不爭執。惟以：本件事故發生當時，伊行進方
    向之交通號誌燈號為綠燈，伊行經事故路段雖有疏於注意情
    事，但原告如不闖越紅燈違規在先，亦不致於發生本件車禍
    ，是原告就其損害亦應負責。另原告於受傷後，勞動能力有
    無減少，由鈞院認定。至於原告請求之看護費用及精神慰撫
    金等部分，均屬過高，遠超過被告之負擔能力等語，資為抗
    辯。
    並聲明：(一)原告之訴駁回。(二)訴訟費用由原告負擔。
四、兩造不爭執之事實：
  (一)對本件車禍發生之時、地，及原告所受傷勢情形。
  (二)被告自認對本件車禍事故之發生具有過失。
  (三)被告因本件車禍受傷，支出之醫療費用為51,550元。
  (四)原告因本件車禍事故受傷，已領取汽車強制責任保險之保險
    金28,311元。
五、本件之爭點：
  (一)原告對本件車禍之發生，是否與有過失？
  (二)原告之勞動能力有無減少？
  (三)原告請求之看護費用及精神慰撫金數額是否適當？
六、得心證之理由：
  (一)原告對於本件車禍事故之發生，並無過失：
    原告主張被告於上開時、地，遭被告駕車撞擊，致受有右側
    脛骨骨折，引發腦幹部脂肪栓塞症之傷害，業據原告提出診
    斷證明書為證，被告對於原告所受傷勢情形，並不爭執，是
    原告此部分主張，自堪信為真實。又被告自認對於本件車禍
    事故之發生，具有過失，是被告應負過失責任，亦可認定。
    至於被告辯稱原告有闖越紅燈之與有過失一節，惟查，本件
    車禍事故之交岔路口，設有燈光號誌，為兩造所不爭執，原
    告既否認有闖越紅燈情事，而被告復未能證明原告有該違反
    道路交通安全規則之事實，則被告所辯，自難憑採。再者，
    本件事故路口之華南路路寬有18公尺，且本件車禍之撞擊位
    置，係位於被告行進方向之車道內，又被告自用小客車之煞
    車痕起點，距離伊車道後方之停止線有6.38公尺，若算至華
    南路之路口則僅有2.68公尺，再該煞車痕之全長為1.35公尺
    ；而原告從民主路路口往前騎至該撞擊處之距離約有10.2公
    尺，此有上開道路交通事故現場圖在卷可稽（見調閱卷宗之
    雲林縣警察局北港分局偵查卷第9 頁）。可見原告係騎乘腳
    踏車穿越華南路約有10.2公尺，已越過華南路之中心線，至
    被告行進方向之路口前始遭被告從側面撞擊。按此情形，衡
    諸該路口之寬度，及汽車與腳踏車車速之懸殊等情，則原告
    於行進中，其行進方向之燈光號誌應為綠燈，迨原告騎腳踏
    車至被告行進車道前方路口之際，原告行進方向之燈號轉換
    為紅燈，亦即被告行進方向之燈號轉換為綠燈一情，應可認
    定。此參諸被告就本件車禍發生前之燈光號誌情形，供稱：
    「我還沒到之前，有一台車在那邊停紅燈，後來我到時那台
    車就已經綠燈走了，所以我就沒有減速跟著走。」等語（見
    本院卷第49頁），益徵綦詳。衡及汽車之危險性遠高於腳踏
    車，以及本件係因燈光號誌轉換所致，並非原告有闖越紅燈
    等情節，則身為汽車駕駛人之被告，自應負較高之注意義務
    ，是本件應認原告並無過失，亦即被告應就本件車禍之發生
    ，負全部之過失責任。
  (二)關於原告請求之賠償數額部分：
  1.按因故意或過失，不法侵害他人之權利者，負損害賠償責任
    ；又汽車在使用中加損害於他人者，駕駛人應賠償因此所生
    之損害；不法侵害他人之身體或健康者，對於被害人因此增
    加生活上之需要時，應負損害賠償責任；不法侵害他人之身
    體、健康、名譽、自由、信用、隱私、貞操，或不法侵害其
    他人格法益而情節重大者，被害人雖非財產上之損害，亦得
    請求賠償相當之金額。民法第184 條第1 項前段、第191 條
    之2 前段、第193 條第1 項及同法第195 條第1 項前段分別
    定有明文。本件如上所述，被告因上開過失駕車行為，造成
    原告身體受有傷害，其間具有相當因果關係，則依上開規定
    ，被告自應對原告因而所受之損害負賠償責任。
  2.玆就原告請求之損害數額，分述如下：
  (1)醫療費用部分：
    原告主張因本件車禍支出醫療費用51,550元一節，業據原告
    提出醫療費用收據52紙為證（見本院卷第118 頁至第141 頁
    ），並為被告所不爭執，原告此部分之主張，自堪信為實在
    。
  (2)看護費用部分：
  原告主張其於本件車禍受傷後，因住院治療及出院以後2 個
    月期間，日常生活需看護照料，並由其母親甲○○看護，依
    每日600 元計算，共計受有增加生活上需要之損害36,000元
    一節，業據提出診斷證明書及甲○○之薪資資料等件為證，
    被告則以上開情詞置辯。經查，原告因本件車禍受有上開傷
    害，於94年4 月26日至中國醫藥大學北港附設醫院急診住院
    ，經該醫院施行閉鎖性復位，給予石膏固定後，至同月29日
    出院，其後又於同年5 月2 日經門診住院至同月7 日出院，
    前後共計住院10日，有原告提出之診斷證明書在卷可憑（見
    本院卷第33頁），該診斷證明書雖於「醫師囑言」內記載「
    宜休養8 週」等語，惟經本院依職權向原告就讀之雲林縣立
    建國國民中學函查，該校函覆稱：「本校‧‧‧學生丙○○
    ，因發生車禍‧‧‧於94年4 月26日至5 月6 日暨5 月10日
    上午請病假，5 月10日下午以後正常至校上課」等語，有該
    校95年7 月14日雲建中訓字第0950001171號函在卷可參（見
    本院卷第40頁），可見原告至94年5 月10日以後已能正常到
    校上課。按此情形，應認原告自94年5 月10日以後，已無需
    他人看護之必要。至於在94年4 月26日至同年5 月9 日之14
    日期間，衡及原告所受傷勢，及原告當時為年近14歲（原告
    係80年10月13日出生）之青少年，日常生活顯難自理，有受
    他人照護之必要，應可認定。
  按親屬間之看護，縱因出於親情而未支付該費用，然其所付
    出之勞力，並非不能以金錢為評價，此種基於身分關係之恩
    惠，自不能加惠於加害人，而應比照一般看護情形，認被害
    人受有相當看護費之損害，命加害人賠償，始符民法第193
    條第1 項所定「增加生活上需要」之意旨。最高法院有89年
    度台上字第1749號判決可循。原告因本件車禍受傷之住院及
    出院期間，由其母親擔任看護一節，為被告所不爭執，因該
    看護所費心力，並非不能以金錢評價，是原告在該段需要看
    護之期間，仍得請求被告賠償增加生活上需要之損害。又被
    告對於看護費用以每日600 元計算一節，亦不爭執，則原告
    上開需受看護之14日，其費用共為8,400 元（計算式：600
    元×14日＝8,400 元）。在此範圍，原告之主張為實在，超
    過此部分之請求，為無理由，不應准許。
  (3)勞動能力損害部分：
    原告固主張其因本件車禍受傷，受有勞動能力減少之損害10
    0,000 元等語，惟按所謂勞動能力，係指謀生能力，亦即工
    作能力。查，原告為現年15歲之在學學生，尚未具有謀生能
    力，自尚無勞動能力之損害可言；至於原告將來成年時，其
    勞動能力是否仍受本件傷害影響，經送國立台灣大學附設醫
    院雲林分院鑑定，該醫院認：「因時日久遠‧‧‧對其日後
    勞動能力有無影響難以判定」，有該院95年12月29日台大雲
    分歷字第0950009383號函送之鑑定書在卷可參（見本院卷第
    110 、111 頁），而原告又未能舉證以實其說，是原告主張
    其受有勞動能力損害部分，難認真實，要無可採。
  (4)精神慰撫金部分：
    原告因本件車禍事故受有上開傷害，並先後住院接受診療共
    10日，有上開診斷證明書在卷可參。查，原告現為國中在學
    學生，名下未有不動產；被告為國中畢業，工作收入不穩定
    ，名下亦無不動產等情，有兩造之「稅務電子閘門財產所得
    調件明細表」（見本院卷第16頁至第21頁）及被告之陳述可
    佐（見本院卷第115 頁反面）。本院審酌兩造之身分、地位
    、經濟能力、原告受傷害之程度，及原告正值青春少年之際
    ，因本件傷害致未能活動如常所受精神上痛苦等一切情狀，
    認原告請求被告賠償非財產上損害在10萬元以內部分，尚屬
    適當，逾此金額，礙難准許。
  (5)基上所述，原告因本件車禍所受損害為159,950 元（計算式
    ：醫療費用51,550元＋看護費用8,400 元＋慰撫金100,000
    元＝159,950 元）
  (三)另按保險人依強制汽車責任保險法規定給付之保險金，視為
    加害人或被保險人損害賠償金額之一部分；加害人或被保險
    人受賠償請求時，得扣除之。強制汽車責任保險法第30條定
    有明文。原告因本件車禍已領取強制汽車責任保險之保險金
    28,311元，有原告提出之存摺代收票據明細表附卷可稽（見
    本院卷第145 頁），並為兩造所不爭執。從而，原告得請求
    被告賠償之金額，應扣除上開保險金，故原告實際上所得請
    求之金額為131,639 元（計算式：159,950元－28,311元＝
    131,639 元）。
  (四)末按以身體被傷害而請求金錢賠償者，固不得依民法第213
    條第2 項規定請求就該金錢加給利息，惟侵權行為人支付該
    金錢遲延時，被害人非不得依民法第233 條第1 項規定請求
    法定利息。最高法院70年台上字第689 號判例可資參照。又
    給付無確定期限者，債務人於債權人得請求給付時，經其催
    告而未為給付，自受催告時起，負遲延責任。其經債權人起
    訴而送達訴狀，或依督促程序送達支付命令，或為其他相類
    之行為者，與催告有同一之效力。遲延之債務，以支付金錢
    為標的者，債權人得請求依法定利率計算之遲延利息。且應
    付利息之債務，其利率未經約定，亦無法律可據者，週年利
    率為百分之五。民法第229 條第2 項、第233 條第1項 前段
    及同法第203 條分別定有明文。本件被告經原告起訴請求，
    仍未賠償原告所受損害，則被告自原告本件起訴狀繕本送達
    時即95年4 月3 日起，應負遲延責任。從而，原告請求被告
    自起訴狀繕本送達翌日起至清償日止，給付法定遲延利息，
    於法有據。
七、綜上所述，原告本於侵權行為法律關係，請求被告給付131,
    639 元，及自起訴狀繕本送達翌日即95年4 月4 日起至清償
    日止，按年息百分之五計算之法定遲延利息部分，為有理由
    ，應予准許。原告逾此金額之請求，則無理由，應予駁回。
    又本判決原告勝訴部分，原告雖陳明願供擔保，聲請宣告假
    執行，惟依民事訴訟法第389 條第1 項第5 款規定，所命給
    付之金額未逾50萬元之判決，法院應依職權宣告假執行，是
    原告之聲請宣告假執行，僅係促請本院為此宣告，故仍應由
    本院就原告上開勝訴部分依職權宣告假執行。至於原告其餘
    假執行之聲請，因其訴遭駁回而失所附麗，不予准許，應併
    予駁回。
八、本件事證已臻明確，兩造其餘攻擊及防禦方法，核與判決結
    果不生影響，爰不一一論述，併予敘明。
九、原告因本件訴訟，支出裁判費220 元及鑑定費用4,893 元，
    共計5,113 元（計算式：220 元＋4,893 元＝5,113  元）
    ，有繳費收據5 紙在卷可稽（見本院卷第3 頁、第116 、11
    7 頁）。本件兩造均係一部勝訴、一部敗訴，酌量兩造該勝
    敗比例，約為百分之二十四比百分之七十六（即原告勝訴部
    分131, 639元：原告敗訴部分《687,550 元－131,639 元＝
    555,911 元》＝0.236 ：0.764） ，乃按此命被告應負擔之
    訴訟費用為1,227 元（計算式：5,113 元×0.24＝1,227.12
    元，元以下四捨五入），餘3,886 元（計算式：5,113 元－
    1,227 元＝3,886 元），則由原告負擔。爰依民事訴訟法第
    87條第1 項規定併予裁判。
十、訴訟費用負擔之依據：民事訴訟法第79條。
中　　華　　民　　國　　96　　年　　3 　　月　　7 　　日
                      民事第二庭
                            審判長法  官　林秋火
                                  法　官  吳錦佳
                                  法　官　陳銘壎
以上為正本，係照原本作成。
如對本判決上訴，須於判決送達後20日內向本院提出上訴狀
中　　華　　民　　國　　96　　年　　3 　　月　　7 　　日
                                書記官　王秀如
